【裁判字號】    98,交簡上,74
【裁判日期】    980527
【裁判案由】    公共危險
【裁判全文】
臺灣臺北地方法院刑事判決            98年度交簡上字第74號
公  訴  人  臺灣臺北地方法院檢察署檢察官
上  訴  人
即  被  告  乙○○
上列上訴人因公共危險案件，不服本院98年度北交簡字第13號，
中華民國98年2月17日第一審簡易判決（聲請簡易處刑案號：97
年度偵字第25832號），提起上訴，本院合議庭判決如下：
    主  文
原判決撤銷。
乙○○服用酒類，不能安全駕駛動力交通工具而駕駛，處罰金新
臺幣伍萬柒仟元，如易服勞役，以新臺幣壹仟元折算壹日。緩刑
貳年，緩刑期內付保護管束，並向指定之公益團體提供肆拾小時
之義務勞務。
    事  實
一、乙○○於民國97年11月2日22時50分許，在臺北縣板橋市光
    復橋附近親友家中結束飲酒後，明知業已飲酒過後，注意力
    、控制力及反應能力均已減退，已達不能安全駕駛動力交通
    工具之狀態，仍於同日晚間23時許，自臺北縣板橋市駕駛車
    牌號碼3619-BA號自用小客車，前往臺北市○○區○○街，
    於同日晚間23時24分許，沿臺北市○○區○○路2段南往北
    方向內側車道行駛，行經該路2段205巷前設有行車閃光黃燈
    號誌之行人穿越道前，本應注意減速慢行，遇有行人穿越時
    ，無論有無交通指揮人員指揮或號誌指示，均應暫停讓行人
    先行通過，而依當時天候晴、夜間有照明、市區道路○○路
    面、路面狀態乾燥、無障礙物且視距良好，顯無不能注意之
    情事，竟疏未注意及上開規定，未減速慢行，且因飲酒後反
    應遲鈍及操控力減弱而未注意及其前方適有行人甲○○於西
    園路東側沿該行人穿越道通過穿越馬路中，其所駕車輛右前
    葉子板、右後視鏡因而撞擊甲○○身體，致甲○○倒地，造
    成甲○○受有頭部外傷併臉部撕裂傷、頭皮撕裂傷及雙側下
    肢多處擦傷等傷害（未據告訴）。經警據報到場處理，由臺
    北市政府警察局萬華分局西園路派出所警員於97年11月3日0
    時許，在臺北市○○區○○路2段189號前，對乙○○進行酒
    精濃度測試，測得其呼氣所含酒精濃度值達每公升0.59毫克
    ，而查悉上情。
二、案經臺北市政府警察局萬華分局報請臺灣臺北地方法院檢察
    署檢察官偵查後聲請簡易判決處刑。
    理  由
一、程序方面：
    按刑事訴訟法第159條之5明定：「被告以外之人於審判外之
    陳述，雖不符前4條之規定，而經當事人於審判程序同意作
    為證據，法院審酌該言詞陳述或書面陳述作成時之情況，認
    為適當者，亦得為證據。」、「當事人、代理人或辯護人於
    法院調查證據時，知有第159條第1項不得為證據之情形，而
    未於言詞辯論終結前聲明異議者，視為有前項之同意。」，
    其立法理由在於傳聞證據未經當事人之反對詰問予以核實，
    乃排斥其證據能力。惟當事人如放棄對原供述人之反對詰問
    權，於審判程序表示同意該等傳聞證據可作為證據，此時，
    法院除認該傳聞證據欠缺適當性外，自可承認其證據能力。
    又當事人、代理人或辯護人於調查證據時，知有刑事訴訟法
    第159條第1項不得為證據之情形，卻表示「對於證據調查無
    異議」、「沒有意見」等意思，而未於言詞辯論終結前聲明
    異議者，應視為已有將該等傳聞證據採為證據之同意。最高
    法院93年度台上字第3533號、94年度台上字第2976號判決意
    旨參照。經查：本案被告乙○○對於證人即被害人甲○○於
    警詢時所為證述，未表示爭執其證據能力，復於審判期日就
    本院提示之上開陳述證據於言詞辯論終結前，並未就所調查
    之證據主張有刑事訴訟法第159條第1項不得為證據之情形，
    本院審酌該書面陳述作成時之情況，並無不法之情事，認為
    適當，是參照上開說明要旨，上開陳述證據，自有證據能力
    。
二、認定犯罪事實的證據及理由：
  (一)訊據被告對於前開服用酒類，不能安全駕駛動力交通工具而
    駕駛部分犯行，於警詢、偵查及本院審理時均自白不諱，並
    有記載本件道路交通事故發生情形之臺北市○○○○○道路
    交通事故現場圖、調查報告表(一)及(二)、談話紀錄表、補充資
    料表各1紙、事故現場及車損照片6幀在卷可按（見偵查卷第
    23頁至第33頁），另被告為警測試之呼氣所含酒精濃度為每
    公升0.59毫克，亦有酒精濃度測試單1紙在卷可參（見偵查
    卷第18頁）。
  (二)按醫學文獻上認吐氣所含酒精濃度達每公升0.25毫克者，有
    輕度協調功能降低之現象；每公升達0.5毫克者，有反應較
    慢、感覺減低、影響駕駛之現象；每公升達0.75毫克者，有
    思考改變、個性行為改變之現象；每公升達1.0毫克者，有
    步態不穩、噁心想吐、精神混惑不清晰之現象；每公升達
    1.5毫克者，有說話不清楚、感覺喪失、視力模糊等現象；
    每公升達2.0毫克者，有體溫降低、血糖降低、肌肉控制差
    、癲癇發作等現象；每公升達3.5毫克者，有神智不清、反
    射減低、呼吸抑制等現象，行政院國軍退除役官兵輔導委員
    會台北榮民總醫院88年8月5日（88）北總內字第26868號函
    及附件敘述甚明；又吐氣達每公升0.55毫克以上，肇事率為
    一般正常人之10倍，一般認為已達不能安全駕車，亦有法務
    部88年5月18日法88檢字第001669號函公告可憑。
  (三)再被告係因發生交通事故始為警查獲，其於接受警員詢問製
    作交通談話紀錄表時，對車禍發生之經過自承：「行經肇事
    地點，聽見車子右側有聲音，就下車發現有人躺在路上。…
    感覺車子右側有黑影，就緊急煞車」等語（見上開偵查卷第
    24頁），復於本院審理時自承：該處為閃光黃燈路口，因為
    我所駕駛車輛車窗很黑，且行人甲○○全身穿著黑色，當時
    沒有發現等語（見本院98年4月21日準備程序筆錄第2項），
    堪認被告於肇事當時，確已因酒後導致其注意力、反應及判
    斷能力下降，已處於不能安全駕駛動力交通工具之狀態。
  (四)綜上，本件事證明確，被告犯行，洵堪認定，應予依法論處
    。
三、論罪科刑理由：
  (一)核被告所為，係犯刑法第185條之3之服用酒類不能安全駕駛
    動力交通工具而駕駛之公共危險罪。原審認被告罪證明確，
    對被告論罪科刑，固非無見。然原審在科刑時，僅概述係審
    酌被告之犯罪動機、目的、手段、家境、所造成之危害、素
    行、生活狀況及智識程度等一切情狀，並未敘明影響量刑輕
    重之上開各個審酌事項之具體內涵，且原審判處被告罰金新
    臺幣（下同）12萬元，如易服勞役，以1,000元折算1日，在
    量刑上亦有過重，難謂妥適。是以，上訴人以量刑過重為由
    提起本件上訴，為有理由。原判決既有上開不當之處，於法
    要屬無可維持，應由本院予以撤銷改判。
  (二)爰審酌被告並無任何前科紀錄，素行良好，於酒後駕駛自用
    小客車行駛，未顧及其酒後之注意力、控制力及反應能力仍
    在減退狀態之動機、稍有不慎，仍會危及其他用路人之生命
    、身體、財產之安全，而不慎撞傷在肇事地點正沿行人穿越
    道通過馬路之被害人甲○○，造成被害人受有頭部外傷併臉
    部撕裂傷、頭皮撕裂傷及雙側下肢多處擦傷等傷害，惟被告
    犯罪後不久即已於97年11月20日與被害人達成和解，並給賠
    償被害人12萬3,000元，已經被害人表示宥恕而未提出傷害
    告訴，有臺北縣板橋市調解委員會97年刑調字第3121號調解
    書在卷可稽，復囿於自身收入，經濟負擔沈重，且上開賠償
    金額係被告以信用卡及現金卡預借現金給付，參以被告事後
    自警、偵詢時起至本院審理時止，均坦承犯行，頗知悔改之
    態度等一切情狀，量處如主文所示之刑，並諭知易服勞役之
    折算標準。姑念被告已與車禍被害人達成和解，犯後深表悔
    意，且被告因本案吊扣駕駛執照2年，故本院認被告經此教
    訓，當知警惕，而無再犯之虞，所宣告之刑以暫不執行為適
    當，爰宣告緩刑2年，並依刑法第74條第2項第5款、第93條
    第1項第2款規定，命被告應向公益團體提供40小時之義務勞
    務，且緩刑期間付保護管束。
四、適用法律：
  (一)程序法方面：刑事訴訟法第455條之1第1項、第3項、第369
    條第1項前段、第364條、第299條第1項前段。
  (二)實體法方面：刑法第185條之3、第42條第3項前段、第74條
    第1項第1款、第2項第5款、第93條第1項第2款，刑法施行法
    第1條之1第1項。
本案經檢察官申心蓓到庭執行職務
中    華    民    國    98    年    5     月    27    日
                  刑事第十二庭  審判長法  官  李英豪
                                      法  官  曾正龍
                                      法  官  陳慧萍
以上正本證明與原本無異。
不得上訴。
                                      書記官  黃慧怡
中    華    民    國    98    年    5     月    27    日
附錄本案論罪科刑法條：
中華民國刑法第185條之3：
服用毒品、麻醉藥品、酒類或其他相類之物，不能安全駕駛動力
交通工具而駕駛者，處1年以下有期徒刑、拘役或科或併科15萬
元以下罰金。


司法院資訊處製作；財團法人民間司法改革基金會備份。
